【裁判字號】    98,訴緝,234
【裁判日期】    990528
【裁判案由】    槍砲彈藥刀械管制
【裁判全文】
臺灣板橋地方法院刑事判決             98年度訴緝字第234號
公  訴  人  臺灣板橋地方法院檢察署檢察官
被      告  丙○○
選任辯護人  陳友炘律師
上列被告因違反槍砲彈藥刀械管制條例案件，經檢察官提起公訴
（97年度偵緝字第1392號），本院判決如下：
    主  文
丙○○未經許可無故持有可發射子彈具有殺傷力之改造手槍，處
有期徒刑肆年，併科罰金新臺幣拾萬元，罰金如易服勞役，以新
臺幣壹仟元折算壹日。扣案之改造手槍壹枝（含彈匣，槍枝管制
編號：0000000000號）沒收。
    事  實
一、丙○○明知槍械子彈係政府管制之物品，非經主管機關許可
    ，不得無故持有可發射子彈具有殺傷力之改造手槍及子彈，
    竟仍基於持有改造手槍、子彈之犯意，於民國96年11月19日
    前之某時，以不詳方式取得具有殺傷力之仿FN廠1910型半自
    動手槍換裝土造金屬槍管而成之改造手槍（含彈匣，槍枝管
    制編號：0000000000號）一支及由金屬彈殼組合直徑7.8 ±
    0.5mm 金屬彈頭而成具殺傷力之非制式子彈二顆後而持有之
    。嗣於96年11月19日19時40分許，經員警至其位於臺北縣中
    和市○○路311 號3 樓住處搜索，在其房間內扣得上開具殺
    傷力之改造手槍一支及具殺傷力之非制式子彈二顆等物，因
    而循線查獲上情。
二、案經臺北縣政府警察局中和分局報請臺灣板橋地方法院檢察
    署檢察官偵查起訴。
    理  由
一、按被告以外之人於審判外之言詞或書面陳述，除法律有規定
    者外，不得作為證據，刑事訴訟法第159 條第1 項定有明文
    ；又被告以外之人於審判外之陳述，雖不符前4 條之規定，
    而經當事人於審判程序同意作為證據，法院審酌該言詞陳述
    或書面陳述作成時之情況，認為適當者，亦得為證據，同法
    第159 條之5 第1 項規定甚明。經查，本件被告、辯護人及
    檢察官於本院審理中，對於臺北縣政府警察局中和分局搜索
    扣押筆錄、扣押物品目錄表、內政部警政署刑事警察局槍彈
    鑑驗書等證據之證據能力均表示不爭執（詳本院卷第69、10
    0 頁），復未於言詞辯論終結前，對前開證據之證據能力提
    出異議，本院審酌前揭證據作成之情況，亦無違法或不當之
    處，揆諸前揭規定，上開證據自均有證據能力無疑，合先敘
    明。
二、訊據被告丙○○矢口否認上開犯行，辯稱：扣案的改造手槍
    和子彈並不是我的，警方所搜索的那個房間也不是由我一個
    人住，呂金城也有住，我也不知道我的房間裡為什麼會有扣
    案的槍彈，那些槍彈應該是呂金城的，因為呂金城跟我說過
    他有槍彈云云。此外，辯護意旨另否認扣案之槍彈具有殺傷
    力云云。
三、經查：
    (一)本件扣案之改造手槍一支及非制式子彈二顆經送內政部警
      政署刑事警察局鑑定，依檢視法、性能檢驗法、試射法及
      動能測試法鑑定結果，認送鑑手槍一支（槍枝管制編號00
      00000000號）係改造手槍，由仿FN廠1910型半自動手槍製
      造之槍枝，換裝土造金屬槍管而成，擊發功能正常，可供
      擊發適用子彈使用，認具殺傷力；送鑑子彈四顆，認均係
      非制式子彈，由金屬彈殼組合直徑7.8 ±0.5mm 金屬彈頭
      而成，其中二顆經試射可擊發，認具殺傷力，另二顆經試
      射無法擊發，認不具殺傷力等情，有內政部警政署刑事警
      察局96年12月24日刑鑑字第0960178358號槍彈鑑定書及該
      局99年1 月11日刑鑑字第0980169701號函各一份在卷在可
      按（見96年度偵字第28340 號第115-119 頁、本院卷第73
      頁）。是公訴意旨認上開送鑑之非制式子彈4 顆均具有殺
      傷力，容有未洽。又前揭改造槍枝之鑑定係以「性能檢驗
      法」鑑定之，所謂「性能檢驗法」：係指實際操作檢測槍
      枝之機械結構與性能，例如槍管、滑套、轉輪等零件材質
      之檢視，滑套、扳機、擊錘及撞針等機械運作之檢驗；若
      結構完整且擊發功能正常，則認該槍枝可供擊（引）發適
      用子彈，發射適用彈頭（丸）使用，即認具殺傷力。另前
      開「子彈」部分，係以「試射法」鑑定之，試射時，會於
      子彈前置放一厚約0.65MM之鋁板（監測板），根據本局之
      實驗結果，貫穿厚約0.65MM之鋁板（監測板），其彈丸之
      單位面積動能已超過20焦耳／平方公分，故試射子彈之彈
      頭（丸）若可貫穿鋁板（監測板），則認具殺傷力。又關
      於「非制式槍枝」殺傷力之鑑定，依刑事警察局參酌國內
      外相關鑑定方法及技術所訂定該專業領域內所共同認可之
      鑑定方法與程序－即「性能檢驗法」，故採「性能檢驗法
      」進行鑑定，惟如「性能檢驗法」鑑定後，發現該槍枝有
      瑕疵，並足以影響殺傷力之有無者，如有「適用子彈」時
      續以「動能測試法」加以鑑定。而「非制式槍枝」於第一
      次送鑑時，經以「性能檢驗法」鑑定後確認有殺傷力者，
      對於再次要求續以「動能測試法」實際試射鑑定者，其於
      裝填子彈適當（即裝適量底火、火藥及金屬彈丸等使成為
      適合送鑑槍枝所擊發之「適用子彈」）之情況下，最具威
      力之發射動能，均可達20焦耳／平方公分以上，足以穿入
      人體皮肉層；此一事實業經實務長久驗證（94年底至97年
      4 月間共測試達131 枝「非制式槍枝」），無需再以極高
      危險性之「動能測試法」進行試射鑑定。此法與美國聯邦
      調查局發行之Handbook of Forensic Science內所載之「
      Function exa minations」雷同，並與美國北卡羅來納州
      、緬因州、愛荷華州、亞利桑那州鳳凰市、阿肯色州，澳
      洲，英國及以色列等數個國家、州市槍彈實驗室之鑑定方
      法雷同，均可完成槍枝機械結構與性能之檢測，並由專業
      槍彈鑑定人員，據以判定槍枝殺傷力之有無等情，亦有內
      政部警政署刑事警察局99年1 月11日刑鑑字第0980169701
      號函暨所附警政署刑事警察局槍枝殺傷力鑑定說明一份在
      卷可考（見本院卷第73-77 頁）。綜上以觀，本件內政部
      警政署刑事警察局以「性能檢視法」鑑定扣案改造手槍一
      枝，以「試射法」鑑定改造子彈二顆，其鑑定方法符合國
      際規範，可信性毋庸置疑，是以本件前揭扣案改造手槍一
      支及非制式子彈二顆確實均具有殺傷力一節，首堪認定。
    (二)本件被告雖辯稱前揭扣案之槍彈並非其本人所有之物，應
      係呂金城所有之物云云。惟查：
      1.本件扣案之槍彈係經警方於96年11月20日在臺北縣中和
        市○○路311 號3 樓由大門進入客廳後的第一間房間之
        床頭搜索扣得一節，業據證人即員警乙○○於本院審理
        中證稱：96年11月20日我是在中和分局員山派出所任職
        ，當時中和分局還沒改成中和第二分局，當天我是和同
        事丁○○一同至台北縣中和市○○路311 號3 樓查案，
        當初我們是準備要去申請搜索票，因為當地的管區向我
        們所長說那邊出入非常複雜，我們所長就指派我和同事
        丁○○去現場外圍觀察，我和丁○○去了好幾次，都在
        上址的對面馬路觀察，發現該處確實出入非常複雜，為
        了準備要聲請搜索票，我們要拍現場照片，該處是三樓
        的建築，有一個公共樓梯，我們要去拍三樓大門的照片
        。當時我發現該處一樓大門口有一具監視器，我們就先
        閃過那部監視器，接著我們走到二樓，要上三樓前，我
        們就看到一支很大型的監視器正對著我們，我們又閃到
        二樓，此時三樓有一個人開門下來，那個人就慢慢的從
        樓梯那邊走到二樓，看到我後，就立刻衝回三樓，我就
        在二樓那邊聽到該人猛敲門，喊開門開門、快逃快逃，
        我們就想說被發現了，就直接上樓查看，上樓查看時三
        樓大門沒有關，當時我們看到的是甲○○、還有另外一
        個男子，我印象中該男子叫「二哥」，我們經過甲○○
        的同意就進入該屋，發現一進去就有監視器的螢幕在那
        邊，還有很多的骰子、碗公，在桌子底下還有安非他命
        的吸食器，接著我就問甲○○，問他該房屋的所有人是
        誰，他說是他承租的，我又問說房子裡面有幾個人，他
        說有四個人，接著我們就請支援的過來。經過甲○○同
        意搜索後，我們就執行搜索。該處現場有三間房間，我
        們是在現場圖（詳前開偵卷第79頁）的第一間房間，這
        個房間沒有窗戶，我們發現有改造的手槍跟子彈放在床
        頭，是用一個袋子裝著就放在床頭那邊，一進去就可以
        看到這個袋子，但要把袋子打開才能夠發現裡面的槍彈
        。當時我有在現場問甲○○這間查獲槍彈的房間是誰在
        使用，他回答說是一個綽號叫「平頭」的男子，我就接
        著問「平頭」的姓名為何，甲○○說是姓翁，其他的他
        就沒有辦法確定，他也說槍彈是這個「平頭」之人所有
        。後來甲○○被帶回去做筆錄，他打電話詢問他周遭的
        朋友才知道「平頭」就是在庭的被告丙○○。在我們查
        獲當時，甲○○說有四人在現場，但現場卻只有二人，
        我們就找所有的房間，都沒有其他的人，然後我們聽到
        該房屋後面防火巷對面的住戶在鼓譟，說有人掉下去了
        ，我們就派員警到後面的防火巷去看，就發現呂金城倒
        在地上，我們就叫救護車把他送醫，後來我們在搜索時
        也在浴室發現鞋印，而且浴室的窗戶是打開的，甲○○
        也跟我們說有二個人從浴室那邊逃逸等語甚詳（見本院
        卷第100-102 頁）。核與證人即員警丁○○於本院審理
        中證稱：96年11月20日我在中和分局員山派出所任職，
        當天我有到台北縣中和市○○路311 號這個地方，我們
        進到屋子後看到客廳有賭博的骰子、安非他命吸食器、
        還有監視器的螢幕，另外在房間內也有查到槍枝、子彈
        跟液晶電視等。當時我是我是和乙○○一起去的，後來
        有請求支援，所以所長是後來才來的，我們是等支援的
        人來了之後才進行搜索，至於搜索到扣案的槍、彈是如
        何擺放的，我不太有印象，因為是所長鍾國禎第一個進
        去搜索的，我當天沒有負責搜索，我是負責裝證物的等
        語大致相符（見本院卷第102 －103 頁）。此外，並有
        搜索扣押筆錄、扣押物品目錄表、扣案槍彈之照片及刑
        案現場圖等件在卷可按（見同上偵卷第48－52、55、61
        、79頁），綜上所述，自堪認前揭改造槍、彈確係為警
        在臺北縣中和市○○路311 號3 樓由大門進入客廳後的
        第一間房間之床頭附近搜索而得等情，應無疑義。
      2.再者，上開臺北縣中和市○○路311 號3 樓由大門進入
        客廳後的第一間房間平日係由被告所居住使用一節，業
        據證人甲○○於本院審理中證稱：台北縣中和市○○路
        311 號3 樓的這個房子，是我們於本件案發前一個月開
        始承租的，該房子是我堂哥的房子，租金大概是8 、9
        千元，我有支付8 、9 千元給我堂哥，當時說好是我、
        己○○、被告三人一同負擔，己○○就是「阿亮」，我
        們住的那個地方總共有三間房間，靠大門的第一間是被
        告使用，第二間就是中間那間是我和己○○使用，第三
        間我堂哥放著沒有租出去，我跟己○○住一間，被告自
        己住一間，是因為我和己○○住的那個房間比較大。當
        時我們並沒有說好租金要如何分配，反正就是有錢的出
        多一點，沒有錢的出少一點。在承租上址的一個月當中
        ，被告下班後就會回來在那個房間。我們被查獲的那天
        ，除了我、被告在場外，還有綽號「阿城」的呂金城及
        綽號「二哥」的戊○○在場，戊○○不會使用靠門的第
        一間房間，呂金城應該有可能，因為他沒有地方住，他
        來找被告一起去工作，已經在那邊住二、三天了，但呂
        金城是睡在客廳還是被告的房間我就不清楚了。我認識
        呂金城，是他來我們三樓找我們的時候才認識的。我不
        知道呂金城是來找誰的，反正他沒有地方住我們就讓他
        住，我們那邊經常會讓沒有地方去的人住等語甚明（見
        本院卷第104-107 頁）。核與證人戊○○於本院審理中
        證稱：我的綽號是「二哥」，我是去台北縣中和市○○
        路311 號3 樓找我朋友「阿源」，就是甲○○，才因此
        認識被告的，大概是警方查獲我們之前的二個月左右，
        我去過三次左右，每次都大約四、五個人在裡面，但都
        來來去去，我有見過被告二次，案發當天警察進來之前
        ，我和甲○○在客廳吃便當，被告是從後面走出來，後
        面有廚房，也有房間，我不確定他從哪邊出來的，出來
        後他就開門走下去，後來他又爬上來敲大門，叫一個叫
        阿城的人關門，他們二個就從後面跑了，警察後來就進
        來了，警方搜索房間的過程我有看到，我也有看到警方
        在大門進來第一間，離客廳最近的房間搜出槍枝和子彈
        ，但那間是誰住的我並不知道，警察搜索後有叫我們去
        房間看，槍彈是放在枕頭下面的。我之前去找甲○○時
        ，有聽甲○○說他已經把第一間房間分租給被告，我本
        來也想分租房間，但因為已經分租給被告，所以我就沒
        有住在那邊等語相符（見本院卷第107 －109 頁）。由
        此以觀，本件經警扣得槍、彈之房間平日係由被告分租
        使用一節，亦堪認定。
      3.又查，本件被告於97年9 月15日到案之初在檢察官訊問
        時係供稱：96年11月19日下午7 時40分許我有到台北縣
        中和市○○路311 號3 樓，我是到那裡找朋友，我沒有
        在那裡租房子，我是到那裡找甲○○聊天；我的綽號是
        「平頭」；在該處扣案的槍枝不是我的，我也不知道上
        址內的第一間房間是何人使用的，我是在客廳和他們聊
        天，不知道何人使用該房間；我只知道甲○○有在上址
        租房子，其他人有沒有我不知道云云（見97年度偵緝字
        第1392號卷第19-20 頁）；嗣被告於98年8 月6 日於本
        院訊問時供稱：本件扣案的東西不是我的，而且查獲的
        地點也不是我住的地方，中和市○○路311 號3 樓我當
        時是去那邊找朋友聊天，當天我還有甲○○及綽號阿城
        跟一位姓名我不知道的人在場云云（見本院訴緝字卷第
        18 頁 ）；後被告於本院99年3 月18日審理中又供稱：
        當時確實是我發現警察，我確實有跑上去敲門，並叫大
        家快跑，呂金城確實有跟我從浴室的窗戶爬出去。我那
        天去那邊是找一個叫「阿亮」的朋友聊天，他名字我不
        知道，警察來的時候在場的人並沒有「阿亮」，當時我
        在客廳跟甲○○、二哥聊天，呂金城從第一個房間走出
        來。第一個房間也不算我住的，我們累了會在那邊休息
        ，我沒有支付租金。這個房間是誰租的我也不知道，呂
        金城也會在那邊休息云云（見本院訴緝字卷第103 頁）
        ；另於同次審理期日復供稱：我覺得證人甲○○講的話
        實在，但有時候我沒有住那邊，我那時沒有出到租金，
        呂金城也有住那邊，他有時候睡客廳，有時候睡我的房
        間，我有時候也會睡在客廳的沙發。我看呂金城年紀比
        較大，才叫他去我的房間睡。我當時也沒什麼錢，我不
        曉得為什麼我一個人可以住一間，而甲○○他們二個睡
        一間云云（見本院訴緝字卷第107 頁）；末被告於99年
        4 月15日於本院審理中乃供稱：槍彈不是我持有的，是
        呂金城的，呂金城之前有跟我提過他有槍，但我沒有看
        過，我也不知道當天我的房間內有槍彈，當時是呂金城
        在我的房間，我也不知道他為何在我房間，呂金城是一
        個叫「小豬」的人的朋友，是「小豬」叫他來這邊住的
        云云（見本院訴緝字卷第132 頁反面）。是以依被告前
        揭供述以觀，被告初則否認居住於案發地址，辯稱僅係
        案發當時剛好去那邊找朋友聊天云云；後經證人甲○○
        於本院審理中證述被告係居住於上址第一個房間後（內
        容詳前述），被告始承認其本人確實承租並居住於上址
        第一間房間內，另辯稱呂金城有時也會住在其所居住之
        第一間房間云云；而被告於言詞辯論終結復又進上步改
        稱其本人知道系爭扣案之槍彈係呂金城所有，因為呂金
        城有提過伊有槍彈這件事云云，惟被告果若知悉扣案槍
        彈為呂金城所持有此一有利於其之事實，又豈有可能自
        始隱瞞，遲至言詞辯論終結前始行提出之理，其不合理
        處彰彰甚明。是以，被告前後所辯之內容出入甚大，且
        因證據方法之出現而隨時改變其辯解之內容，最後並將
        持有槍彈之刑事責任諉過於已經死亡之呂金城，所為顯
        屬事後狡辯，不足憑信。
    (三)綜上調查，被告前揭所辯顯與常情不符，自非可採；應以
      證人乙○○、丁○○、甲○○、戊○○於本院所為之證述
      較為可信，而依前揭證人證述之內容詳予勾稽，本件經警
      扣案之槍彈應係被告所持有一節，殆無疑義。本件事證已
      甚明確，被告持有槍彈之犯行堪以認定。
三、核被告丙○○所為，係犯槍砲彈藥刀械管制條例第8 條第4
    項之未經許可持有可發射子彈具有殺傷力之改造手槍罪，及
    同條例第12條第4 項之未經許可持有子彈罪。被告以一持有
    行為同時觸犯前開二罪，為想像競合犯，應從一重之未經許
    可持有改造手槍罪論處。爰審酌被告持有槍彈違禁物，對社
    會治安危害甚鉅，其犯罪之動機、目的、手段均非可取，且
    其為警查獲當下，為逃避追捕，竟偕呂金城自窗戶跳下防火
    巷逃逸，呂金城並因此而摔落而死亡，又被告犯後仍矢口否
    認犯行，態度不佳等一切情狀，量處如主文所示之刑，併就
    罰金部分諭知易服勞役之折算標準，以資懲儆。扣案之具有
    殺傷力之由仿FN廠1910型半自動手槍製造之槍枝換裝土造金
    屬槍管而成之改造手槍一支（含彈匣1 個，槍枝管制編號00
    00000000號）為違禁物，應依刑法第38條第1 項第1 款之規
    定宣告沒收。至於扣案由金屬彈殼組合直徑7.8 ±0.5mm 金
    屬彈頭而成之非制式子彈二顆，業於鑑驗時試射完畢而滅失
    ，爰不另為沒收之諭知。
據上論斷，應依刑事訴訟法第299 條第1 項前段，槍砲彈藥刀械
管制條例第8 條第4 項、第12條第4 項，刑法第11條前段、第55
條、第42條第3 項、第38條第1 項第1 款，判決如主文。
本案經檢察官林常智到庭執行職務。
中    華    民    國    99    年    5     月    28    日
                  刑事第二十一庭 審判長法  官  陳信旗
                                       法  官  俞秀美
                                       法  官  許映鈞
以上正本證明與原本無異。
如不服本判決應於收受判決後10日內向本院提出上訴書狀，並應
敘述具體理由。其未敘述上訴理由者，應於上訴期間屆滿後20日
內向本院補提理由書（均須按他造當事人之人數附繕本）「切勿
逕送上級法院」。
                                       書記官  蔡一如
中    華    民    國    99    年    5     月    28    日
附錄本案論罪科刑法條全文
槍砲彈藥刀械管制條例第8條
未經許可，製造、販賣或運輸鋼筆槍、瓦斯槍、麻醉槍、獵槍、
空氣槍或第4條第1項第1款所定其他可發射金屬或子彈具有殺傷
力之各式槍砲者，處無期徒刑或5 年以上有期徒刑，併科新臺幣
1 千萬元以下罰金。未經許可，轉讓、出租或出借前項所列槍枝
者，處5 年以上有期徒刑，併科新臺幣1 千萬元以下罰金。
意圖供自己或他人犯罪之用，而犯前二項之罪者，處無期徒刑或
7 年以上有期徒刑，併科新臺幣1 千萬元以下罰金。
未經許可，持有、寄藏或意圖販賣而陳列第1 項所列槍枝者，處
3年 以上10年以下有期徒刑，併科新臺幣700 萬元以下罰金。
第 1 項至第 3 項之未遂犯罰之。
槍砲彈藥刀械管制條例第12條
未經許可，製造、販賣或運輸子彈者，處1 年以上7 年以下有期
徒刑，併科新台幣500 萬元以下罰金。
未經許可，轉讓、出租或出借子彈者，處6 月以上5 年以下有期
徒刑，併科新台幣300 萬元以下罰金。
意圖供自己或他人犯罪之用，而犯前二項之罪者，處3 年以上10
年以下有期徒刑，併科新台幣700 萬元以下罰金。
未經許可，持有、寄藏或意圖販賣而陳列子彈者，處5 年以下有
期徒刑，併科新台幣300 萬元以下罰金。
第 1 項至第 3 項之未遂犯罰之。

司法院資訊處製作；財團法人民間司法改革基金會備份。
